【裁判字號】    98,易,2037
【裁判日期】    980930
【裁判案由】    詐欺
【裁判全文】
臺灣臺北地方法院刑事判決              98年度易字第2037號
公  訴  人  臺灣臺北地方法院檢察署檢察官
被      告  甲○○
                      樓
上列被告因詐欺案件，經檢察官聲請以簡易判決處刑（98年度偵
字第14437 號），本院認不宜以簡易判決處刑，改依通常程序審
理，嗣被告於準備程序進行中就被訴事實為有罪之陳述，經告知
簡式審判程序之旨，並聽取檢察官及被告之意見後，由本院合議
庭裁定由受命法官進行簡式審判程序，判決如下：
    主  文
甲○○幫助意圖為自己不法之所有，以詐術使人將本人之物交付
，處拘役拾日，如易科罰金，以新臺幣壹仟元折算壹日。
    事  實
一、甲○○明知將自己申辦之金融機構帳戶存摺、印章（聲請簡
    易判決處刑書漏載）、提款卡及密碼交付他人使用，可能遭
    不法份子作為財產犯罪之工具，因而幫助他人遂行詐欺之犯
    行，竟仍基於幫助詐欺取財之不確定故意，於民國98年1 月
    8 日前之某日、時，在不詳地點，將其在日盛國際商業銀行
    （下稱日盛銀行）松南分行（設臺北市信義區○○○路○ 段
    502 號）申辦之帳戶（帳號：00000000000000號）存摺、印
    章、提款卡及密碼，提供與真實姓名年籍不詳之詐騙集團成
    員。嗣該詐騙集團成員共同意圖為自己不法之所有，先於同
    年1 月8 日上午9 時30分許，佯稱為中華電信人員，撥打電
    話向乙○○表示有積欠新臺幣（下同）4 萬餘元之款項；次
    於同日上午10時許，再冒稱係偵查佐致電乙○○，要求乙○
    ○提供手機號碼，並撥打乙○○之手機，詐稱需將存款匯入
    甲○○之前開帳戶內以利進行監管云云，使乙○○陷於錯誤
    ，遂依指示前往日盛銀行中壢分行臨櫃匯款，將中華郵政、
    台灣中小企業銀行、臺灣銀行及渣打銀行帳戶內之存款計10
    萬2,000 元，匯入甲○○之前開帳戶內。嗣乙○○察覺有異
    ，始知受騙，經報警處理後，乃循線查悉上情。
二、案經臺北市政府警察局報請臺灣臺北地方法院檢察署檢察官
    偵查後聲請以簡易判決處刑。
    理  由
一、被告甲○○所犯係死刑、無期徒刑、最輕本刑為3 年以上有
    期徒刑以外之罪，亦非高等法院管轄第一審案件，其於準備
    程序進行中，就被訴事實為有罪之陳述，經受命法官告知簡
    式審判程序之旨，並聽取其與公訴人之意見後，由本院合議
    庭裁定進行簡式審判程序，是本件之證據調查，依刑事訴訟
    法第273 條之2 規定，不受同法第159 條第1 項、第161 條
    之2 、第161 條之3 、第163 條之1 及第164 條至第170 條
    規定之限制，合先敘明。
二、被告於偵查中固矢口否認有何幫助詐欺取財犯行，辯稱：伊
    係在捷運上遺失提款卡、存摺，且印章在開戶後即已遺失云
    云，惟於本院審理時則對於上開犯罪事實坦承不諱，核與證
    人即告訴人乙○○於警詢時之指訴情節相符（98年度偵字第
    124870號卷第13頁至第14頁），且有被告前開帳戶之歷史交
    易表、開戶資料各1 份及乙○○臨櫃匯款時之取款憑條1 紙
    （98年度偵字第12487 號卷第6 頁、第8 頁至第10頁、第15
    頁）在卷可憑，足認被告之自白與事實相符。被告前於偵查
    中雖以上開情詞置辯，惟查：1.被告於存摺、提款卡遺失後
    ，並未向銀行辦理存摺、提款卡掛失，此經被告於偵查中供
    述在卷，衡諸常情，金融帳戶存摺、提款卡攸關自己財產資
    料，甚為重要，一般人均會將該存摺、提款卡妥善收存，一
    旦遺失無不儘速辦理掛失以免帳戶遭人盜用或遭受財產損失
    ，且被告既於本院審理時供稱伊於遺失當日欲至日盛銀行將
    帳戶解開以便辦理車貸扣款，故將存摺、提款卡帶在身上以
    憑辦理云云，顯見確有使用該帳戶之需要，豈有可能見帳戶
    存摺、提款卡遺失，卻置遺失存摺、金融卡之嚴重性於不顧
    ，而未辦理掛失及補發，其所言前後矛盾，已難逕信。
    2.再被告於本院審理時復供稱伊帳戶印章在開戶後即已遺失
    云云，惟告訴人遭詐騙集團詐騙匯入10萬2,000 元至被告上
    開帳戶後，其中10萬元係以現金提款方式領出，並非以自動
    提款機提領，此有上開帳戶歷史交易表存卷可查，而臨櫃提
    領現金時，必須持帳戶所有人之開戶印鑑章核對與原留印文
    相符始得領取款項，此為眾所周知之事項，被告既稱其開戶
    印鑑章早於上開帳戶存摺、提款卡遺失前不見，則該印鑑章
    恰為同一拾獲被告上開帳戶存摺、提款卡之詐騙集團成員拾
    得之機率即屬微乎其微，豈有可能上開存摺、提款卡與印章
    先後遺失，卻又恰巧均為該詐欺集團所持有作為詐欺取財之
    提領工具？足見被告所辯顯有不實，其將帳戶存摺、金融卡
    及密碼交付詐騙集團成員時，亦一併交付帳戶印鑑章，應可
    認定，聲請簡易判決處刑書漏未認定被告此部分之犯罪事實
    ，應予補充。3.再衡以詐騙集團使用他人之帳戶作為款項出
    入之人頭帳戶，必以先取得帳戶申請人之同意作為前提，斷
    無可能使用他人所遺失之存摺、提款卡或印章。否則一般之
    帳戶申請人發現存摺、提款卡、印章遺失後，均會辦理掛失
    止付，被害人所匯入之款項即因此遭到凍結，詐騙集團將無
    法以遺失之存摺、印章或提款卡提領其精心策劃詐騙之成果
    ；反之，帳戶申請人則可在辦理補發存摺、提款卡或變更印
    章、密碼後，將帳戶內之款項提領一空，是詐騙集團當無冒
    險使用他人遺失之存摺、金融卡及印章之理。準此，本件詐
    騙集團成員所使用之被告前開帳戶印章、提款卡及密碼，其
    來源並無可能係被告遺失，而為被告親自交付詐騙集團成員
    無疑。4.按金融帳戶為個人之理財工具，於政府開放金融業
    申請設立後，金融機構大量增加，一般民眾皆可以存入最低
    開戶金額之方式自由申請開設金融帳戶，並無任何特殊之限
    制。因此，一般人申請存款帳戶極為容易、便利，且得同時
    在不同金融機構申請多數存款帳戶使用。從而，除非係充作
    犯罪使用，並藉此躲避警方追緝，一般正常使用之存款帳戶
    ，並無向他人租、借或購買帳戶存摺等物而使用他人帳戶之
    必要，此為一般人日常生活所熟知之常識。何況，金融帳戶
    攸關存戶個人財產權益，專屬性甚高，依常理若非與本人有
    密切關係，不可能交付個人帳戶供他人使用，且縱有交付個
    人帳戶給他人使用之特殊情形，亦必會瞭解他人使用帳戶之
    目的後，始行交付、提供。又參以坊間報章雜誌及新聞媒體
    ，對於以簡訊、電話等方式通知中獎或如退稅等其他類似之
    不法詐騙方法及該不法詐騙集團經常收購他人存款帳戶，以
    隱匿渠等詐欺取財犯罪之不法行徑，規避檢警等執法人員之
    查緝，類此在社會上層出不窮之案件，更迭經報導及再三批
    露。被告既係心智健全之成年人，自能預見將金融機構之存
    摺、印章、提款卡及密碼等物交付不認識之他人，有可能遭
    利用作為與財產有關之犯罪工具，竟仍交付與他人使用，足
    認被告確有幫助他人實施詐欺犯罪之不確定故意甚明。綜上
    所述，本案事證明確，被告犯行堪以認定，應予依法論科。
三、按刑法上之幫助犯，係指以幫助之意思，對於正犯資以助力
    ，而未參與實施犯罪之行為者而言，最高法院49年台上字第
    77號著有判例。核被告所為，係犯刑法第30條第1 項、第33
    9 條第1 項之幫助詐欺取財罪。被告基於幫助詐騙集團成員
    詐欺取財之未必故意，提供其前開帳戶存摺、印章、提款卡
    及密碼之行為，係對該詐欺集團成員遂行詐欺取財之犯行，
    資以助力，惟尚非參與實施詐欺取財之犯罪構成要件行為，
    應為幫助犯，爰依刑法第30條第2 項規定，減輕其刑。爰審
    酌被告提供帳戶供不法犯罪集團使用，非但幫助詐欺取財者
    遂行詐財之目的，同時使行為人得以隱匿其真實身份，減低
    遭查獲之風險，愈使其肆無忌憚，增加犯罪之猖獗，更造成
    被害人求償上之困難，實屬不該，惟念及被告所交付之金融
    機構帳戶僅有1 個，被害人所受損害尚非至非鉅，且被告前
    雖於偵查中矢口否認犯行，惟於本院審理時尚知悔悟，並與
    告訴人達成和解，有本院98年9 月21日準備程序筆錄1 份在
    卷可憑，再參酌被告犯罪之動機、目的、手段等一切情狀，
    量處如主文所示之刑，並諭知易科罰金之折算標準，以示懲
    儆。
據上論斷，應依刑事訴訟法第452 條、第273 條之1 第1 項、第
284 條之1 、第299 條第1 項前段，刑法第339 條第1 項、第30
條第1 項前段、第2 項、第41條第1 項前段，刑法施行法第1 條
之1 ，判決如主文。
本案經檢察官盧慧珊到庭執行職務
中    華    民    國    98    年    9     月    30    日
                  刑事第十八庭  法  官  林芳華
以上正本證明與原本無異。
如不服本判決應於收受送達後10日內向本院提出上訴書狀，並應
敘述具體理由；其未敘述上訴理由者，應於上訴期間屆滿後20日
內向本院補提理由書（均須按他造當事人之人數附繕）「切勿逕
送上級法院」。
                                書記官  林鈴芬
中    華    民    國    98    年    9     月    30    日
附錄本案論罪科刑法條
刑法第339條
意圖為自己或第三人不法之所有，以詐術使人將本人或第三人之
物交付者，處5 年以下有期徒刑、拘役或科或併科1 千元以下罰
金。
以前項方法得財產上不法之利益或使第三人得之者，亦同。
前2 項之未遂犯罰之。


司法院資訊處製作；財團法人民間司法改革基金會備份。
